臺灣高等法院民事裁定  
111年度抗字第909號
抗  告  人  陳義雄   
代  理  人  蔡晴羽律師
            林煜騰律師

上列抗告人因與相對人陳金隆等間履行契約等(移轉管轄)事件，
對於中華民國111年5月24日台灣士林地方法院111年度重訴字第1
96號裁定提起抗告，本院裁定如下：
    主    文
抗告駁回。
抗告訴訟費用由抗告人負擔。
    理    由
一、抗告意旨略以：伊與相對人之被繼承人陳鐘黨於民國102年1
    1月28日簽署契約書(下稱系爭契約)，約定就坐落宜蘭市○○○
    段第72(含逕為分割之72-1)、353、354等地號(下合稱系爭
    土地)行使優先購買權，並合意因系爭契約所生爭議由台灣
    宜蘭地方法院（下稱宜蘭地院）管轄(下稱系爭合意管轄約
    款)。該約款並無排斥其他法院管轄，嗣陳鐘黨與其妻相繼
    死亡後，伊以相對人全體為被告，本得就各相對人定管轄權
    ，伊已與陳金隆另合意由原法院管轄，原法院即有管轄權。
    詎原法院以伊係依系爭契約為請求，應受系爭合意管轄約款
    之拘束，逕依職權裁定將本件訴訟移送宜蘭地院審理(下稱
    原裁定)，自非適法，爰依法提起抗告。　　
二、按當事人得以合意定第一審管轄法院。但以關於由一定法律
    關係而生之訴訟為限。前項合意，應以文書證之民事訴訟法
    第24條定有明文。次按民事訴訟法關於合意管轄之規定，除
    專屬管轄外，得排斥其他審判籍而優先適用(最高法院99年
    度台抗字第110號裁定意旨參照)。準此，除當事人明示管轄
    法院仍有管轄權者外，既以合意另定管轄法院，解釋上應認
    為當然有排他之意。又繼承人自繼承開始時，除本法另有規
    定外，承受被繼承人財產上之一切權利、義務。但權利、義
    務專屬於被繼承人本身者，不在此限。民法第1148條第1項
    亦有明定。是因繼承而成為契約之當事人，即受契約所定合
    意管轄約定之拘束。
三、經查：
　㈠抗告人主張其與陳鐘黨簽訂系爭契約，約定行使優先承買權
    之事宜，因本院107年度重上更一字第93號(下稱93號事件）
    判決命陳鐘黨於給付該判決附表丁所示金額，及附表戊、己
    、庚「價金80％暨三位優先購買權人之比例與應付款」欄所
    示應付款面額本票(下合稱買賣價金)之同時，系爭土地所有
    人陳國雄等26人應依附表甲、乙、丙將包括系爭土地應有部
    分移轉登記予陳鐘黨。嗣陳鐘黨與其妻相繼死亡，相對人為
    陳鐘黨全體繼承人，於伊依93號事件給付買賣價金，相對人
    應依系爭契約將因繼承取得系爭土地應有部分辦妥繼承登記
    後，移轉登記予伊。為此：㈠依系爭契約第2、3條約定，請
    求相對人於抗告人給付陳鐘黨買賣價金之同時，將系爭土應
    有部分之移轉登記請求權轉讓抗告人，並指示陳國雄等26人
    將系爭土地應有部分移轉登記予抗告人；如相對人因抗告人
    向陳國雄等26人給付買賣價金，取得系爭土地應有部分，應
    將之移轉登記予抗告人；㈡依系爭契約第4條約定，請求相對
    人向法院撤銷系爭土地查封，將系爭土地應有部分移轉予抗
    告人(見原審卷第11-27頁)。堪認本件係關於系爭契約所生
    之訴訟，相對人為陳鐘黨全體繼承人，自應概括繼受系爭契
    約權利義務關係，而受系爭合意管轄約款之拘束。
  ㈡抗告人雖主張其係以相對人為被告，並非陳鐘黨，得依各相
    對人定管轄，其與陳金隆另行合意以原法院為管轄法院云云
    ，提出協議書為憑(見原法院卷第65頁)。惟查，抗告人主張
    相對人繼承陳鐘黨關於系爭契約之債務，而依系爭契約請求
    相對人履行，核屬固有共同必要訴訟，相對人分別住居於台
    北市文山區、新北市三重區、板橋區、宜蘭市等處，有送達
    證書可憑(見原法院卷第211-221頁)，系爭土地則坐落於宜
    蘭市，原法院本不具管轄因素，今抗告人僅與繼承人中一人
    陳金隆合意由原法院管轄，對其他繼承人應不具拘束力。又
    其他相對人既俱無同意由原法院為管轄，系爭合意管轄約款
    所定管轄法院僅宜蘭地院，要難謂系爭合意管轄約款無排斥
    其他法院為管轄，即得由其與陳金隆合意之原法院為管轄。
    則兩造既均應受系爭合意管轄約款之拘束，即非抗告人單方
    所得片面捨棄或變更，抗告人逕行捨棄系爭契約合意管轄之
    宜蘭地院，而向其與陳金隆合意之原法院起訴，已違反系爭
    合意管轄約款。
  ㈢準此，原法院以其無管轄權，依職權將本件訴訟裁定移送宜
    蘭地院，並無違誤。抗告意旨指摘原裁定不當，求予廢棄，
    為無理由，應予駁回。
四、據上論結，本件抗告為無理由，爰裁定如主文。　
中　　華　　民　　國　　111 　年　　7 　　月　　28　　日
                  民事第二十四庭
                        審判長法  官  胡宏文
                              法  官  陳筱蓉
                              法  官  楊雅清
正本係照原本作成。
本裁定除以適用法規顯有錯誤為理由外，不得再抗告。如提起再
抗告，應於收受送達後10日內委任律師為代理人向本院提出再抗
告狀。並繳納再抗告費新臺幣１千元。
中　　華　　民　　國　　111 　年　　7 　　月　　28　　日
　　　　　　　　　　　    　　書記官  陳惠娟